---
title: "Eduarda Baehr"
format: html
editor: visual
---

```{r}
#| label: load-packages
#| include: false

library(tidyverse)
library(WDI)
library(dplyr)

options(scipen = 999) # REMOVER A NOT. CIENT.
# DADOS EM PAINEL
femaleOOS <- WDI(country = 'all',
                indicator = 'SE.SEC.UNER.LO.FE.ZS')

paises <- c('BR', 'US')

# CORTE TRANSVERSAL
femaleOOS23 <- WDI(country = 'all',
                    indicator = 'SE.SEC.UNER.LO.FE.ZS',
                    start = 2023, end = 2023)

# SÉRIE TEMPORAL
femaleOOSBR<- WDI(country = 'BR',
                  indicator = 'SE.SEC.UNER.LO.FE.ZS')
```

## Variável

O indicador escolhido para trabalhar com neste trabalho foi pego no WDI - World Development Indicators, e é o indicador SE.SEC.UNER.LO.FE.ZS.\
O indicador citado representa a proporção de mulheres entre 15 e 24 anos que estão fora da escola/instituições de ensino. Ele nos traz a referência para fins de comparação, onde podemos avaliar as proporções de desigualdade de gênero ao acesso à educação e à formação técnica.

## Gráfico de Dados em Painel

O **gráfico de dados em painel** é ideal para visualizar informações ao longo do tempo em várias unidades. Com os dados de **FemaleOOS** (proporção de mulheres fora da escola ou treinamento), é possível visualizar a evolução ao longo dos anos para diferentes países.

```{r}
#| label: graficodadosempainel
#| warning: false
#| echo: false

# Baixar dados para todos os países (últimos anos com dados)
femaleOOS <- WDI(country = "all",
                 indicator = "SE.SEC.UNER.LO.FE.ZS",
                 start = 2015,
                 end = 2022,
                 extra = TRUE)

# Limpar: remover agregados e NAs
femaleOOS_clean <- femaleOOS %>%
  filter(region != "Aggregates", !is.na(SE.SEC.UNER.LO.FE.ZS))

# Selecionar o último ano com dado disponível para cada país
femaleOOS_latest <- femaleOOS_clean %>%
  group_by(country) %>%
  filter(year == max(year)) %>%
  ungroup()

# Pegar a taxa do Brasil
taxa_brasil <- femaleOOS_latest %>%
  filter(country == "Brazil") %>%
  pull(SE.SEC.UNER.LO.FE.ZS)

# Selecionar 10 países com taxas maiores e 10 com taxas menores que o Brasil
melhores <- femaleOOS_latest %>%
  filter(SE.SEC.UNER.LO.FE.ZS < taxa_brasil) %>%
  arrange(SE.SEC.UNER.LO.FE.ZS) %>%
  head(10)

piores <- femaleOOS_latest %>%
  filter(SE.SEC.UNER.LO.FE.ZS > taxa_brasil) %>%
  arrange(desc(SE.SEC.UNER.LO.FE.ZS)) %>%
  head(10)

# Incluir Brasil nos dados e criar coluna de destaque
comparacao <- bind_rows(melhores, 
                        femaleOOS_latest %>% filter(country == "Brazil"), 
                        piores) %>%
  mutate(destaque = ifelse(country == "Brazil", "Brasil", "Outros"))

# Gráfico de barras
ggplot(comparacao, aes(x = reorder(country, SE.SEC.UNER.LO.FE.ZS), 
                       y = SE.SEC.UNER.LO.FE.ZS, 
                       fill = destaque)) +
  geom_bar(stat = "identity", show.legend = FALSE) +
  scale_fill_manual(values = c("Brasil" = "red", "Outros" = "steelblue")) +
  labs(title = "Comparação da Proporção de Mulheres Fora da Escola (último ano disponível)",
       x = "Países",
       y = "% Fora da Escola no Ensino Secundário") +
  theme_minimal() +
  theme(axis.text.x = element_text(angle = 45, hjust = 1))

```

## Gráfico de Dados de Corte Transversal

Um **corte transversal** mostra os dados em um ponto específico no tempo (neste caso, 2023). Para esse gráfico, podemos comparar diferentes países no mesmo ano, 2023, para ver qual país tem a maior ou menor proporção de mulheres fora da escola.

```{r}
#| label: graficodadoscortetransversal
#| warning: false 
#| echo: false

 femaleOOS23 <- WDI(country = "all",
                   indicator = "SE.SEC.UNER.LO.FE.ZS",
                   start = 2023, end = 2023)
 
 femaleOOS23_validos <- femaleOOS23 %>%
  filter(!is.na(SE.SEC.UNER.LO.FE.ZS)) %>%
  arrange(desc(SE.SEC.UNER.LO.FE.ZS)) %>%
  head(10)
 
 femaleOOS23_validos$highlight <- ifelse(femaleOOS23_validos$country == "BRA", "Brazil", "Other")

ggplot(femaleOOS23_validos, 
       mapping = aes(x = country, y = SE.SEC.UNER.LO.FE.ZS, color = highlight)) + 
  geom_point(size = 4) +
  scale_color_manual(values = c("Brazil" = "red", "Other" = "blue")) +  # Definindo as cores
  labs(x = "Países", y = "Proporção de Mulheres Fora da Escola (%)", title = "Proporção de Mulheres Fora da Escola por País (2023)") +
  theme(axis.text.x = element_text(angle = 45, hjust = 1))
```

## Gráfico de Dados Série Temporal

Por fim, um **gráfico de série temporal** mostrando os dados do Brasil ao longo do tempo pode ajudar a analisar a evolução dessa variável no país. Aqui, o objetivo é observar como a situação das mulheres fora da escola tem mudado no Brasil ao longo dos anos.

```{r}
#| label: graficodadosserietemporal
#| warning: false  
#| echo: false   

 # Baixar os dados para o Brasil com todos os anos disponíveis
femaleOOSBR <- WDI(country = "BR",
                   indicator = "SE.SEC.UNER.LO.FE.ZS",
                   start = 2000,
                   end = 2022)

# Remover anos com valores NA
femaleOOSBR_clean <- femaleOOSBR %>%
  filter(!is.na(SE.SEC.UNER.LO.FE.ZS))

# Criar gráfico de série temporal
ggplot(femaleOOSBR_clean, aes(x = year, y = SE.SEC.UNER.LO.FE.ZS)) +
  geom_line(color = "red", size = 1.2) +
  geom_point(color = "red", size = 2) +
  labs(title = "Brasil - Mulheres Fora da Escola no Ensino Secundário",
       x = "Ano",
       y = "% Fora da Escola") +
  theme_minimal()
```
